【裁判字號】    96,重訴,291
【裁判日期】    970627
【裁判案由】    拆屋還地
【裁判全文】
臺灣桃園地方法院民事判決             96年度重訴字第291號
原      告  戊○○○即丁○○.
            乙○○  即丁○○.
            甲○○  即丁○○.
共      同
訴訟代理人  林清漢律師
被      告  丙○○
上列當事人間拆屋還地事件，於民國97年5 月30日言詞辯論終結
，本院判決如下：
    主  文
被告應將坐落桃園縣中壢市○○段五七八地號土地上如附圖所示
編號五七八—Ｂ（面積一八二‧四三平方公尺）之地上物拆除，
並將該部分土地返還予原告及其他共有人全體。
訴訟費用由被告負擔。
本判決於原告以新台幣陸拾參萬參仟元為被告供擔保後得假執行
。
    事實及理由
壹、程序方面：
    起訴時之原告丁○○（民國96年10月24日歿）業已於訴訟中
    死亡，原告即丁○○之繼承人聲明承受訴訟，核無不合，先
    予敘明。
貳、實體方面：
一、原告起訴主張：桃園縣中壢市○○段578 地號土地（下稱系
    爭土地）為原告及訴外人黃乾明所共有，被告未經原告之同
    意，占用系爭土地如附圖所示編號578-Ｂ處擅自興建地上物
    （下稱系爭地上物，未經保存登記），因其無權占有土地建
    有房屋，原告為系爭土地所有人之一，基於所有權之法律關
    係，自得請求其拆屋還地。並聲明：被告應將坐落於系爭土
    地上如附圖所示編號578-Ｂ（面積182.43平方公尺）之地上
    物拆除，並將該部分土地返還予原告及其他共有人全體。願
    供擔保請准宣告假執行。
二、被告則以：伊與丁○○為兄弟，系爭土地原係其母黃李珠所
    有，系爭地上物則為母親去世前伊所建造，未經保存登記，
    建造時所有權人即伊母親有同意使用系爭土地，且系爭土地
    係因丁○○騙伊母親為移轉登記至其名下等語。並聲明：原
    告之訴駁回。
三、查系爭土地原為黃李珠、黃乾明所共有，黃李珠於86年3 月
    28日移轉登記予丁○○，丁○○於96年10月24日死亡，經繼
    承登記現為原告與訴外人黃乾明所共有，業據原告提出系爭
    土地登記謄本、戶籍謄本在卷可稽，並經本院調取系爭土地
    人工登記謄本在卷可憑，足堪認定原告為系爭土地之所有權
    人之一。被告雖辯以係丁○○騙伊母親為移轉登記云云，惟
    為原告所否認，被告未能提出何證據以實其說，自難採信。
    被告雖另辯稱系爭地上物建造時已得當時所有權人即伊母親
    同意云云，惟亦為原告所否認，被告亦未能提出何證據證明
    ，且縱當時所有權人曾同意被告於系爭土地建築系爭地上物
    ，惟核其性質亦僅屬使用借貸，因使用借貸，非如租賃之有
    民法第425 條（買賣不破租賃）之規定，被告亦不得執此主
    張對現在之所有權人即原告有使用系爭土地之權利（最高法
    院59年台上字第2490號判例參照）。從而，被告使用系爭土
    地，並無正當法律權源，屬無權占有。
四、按所有人對於無權占有者，得請求返還之；對於妨害其所有
    權者，得請求除去之；又各共有人對於第三人，得就共有物
    之全部，為本於所有權之請求。但回復共有物之請求，僅得
    為共有人全體之利益為之，民法第767 條、第821 條分別定
    有明文。查系爭地上物為被告所有，而未經土地所有權人之
    同意占用系爭土地如附圖所示編號578-Ｂ（面積182.43平方
    公尺）使用系爭地上物迄今，為無權占有人，自無疑義。從
    而，原告為自己及全體共有人之利益，本於所有物返還請求
    權及除去侵害請求權之關係，為請求被告應將系爭地上物拆
    除後，將系爭土地返還原告及其他共有人，為有理由，應予
    准許。又原告陳明願供擔保，聲請宣告假執行，經核無不合
    ，爰酌定相當之擔保金額准許之。
據上論結，本件原告之訴為有理由。依民事訴訟法第78條、第39
0 條第2 項，判決如主文。
中    華    民    國    97    年     6    月    27    日
                          民事第一庭  法  官  陳雪玉
如對本判決上訴，須於判決送達後20日內向本院提出上訴狀。
以上正本與原本無異。
中    華    民    國    97    年    7     月    1     日
                                      書記官  吳瓊英


司法院資訊處製作；財團法人民間司法改革基金會備份。
